臺灣基隆地方法院刑事判決　
111年度易字第236號
公  訴  人  臺灣基隆地方檢察署檢察官
被      告  潘俊亮


                    （另案於法務部○○○○○○○○○○○執行中）
上列被告因竊盜等案件，經檢察官聲請以簡易判決處刑（111年
度偵字第908號），本院受理後（111年度基簡字第458號），認
不宜以簡易判決處刑，改依通常程序審理，並判決如下：
    主  文
潘俊亮犯竊盜罪，處有期徒刑伍月，如易科罰金，以新臺幣壹仟
元折算壹日。未扣案犯罪所得OPPO品牌行動電話（IMEI碼:00000
0000000000號）壹支、SAMSUNG品牌行動電話（IMEI碼:00000000
0000000號）壹支、灰色斜背包壹個、新臺幣貳仟肆佰參拾元均
沒收，於全部或一部不能沒收或不宜執行沒收時，追徵其價額。
    事  實
一、潘俊亮意圖為自己不法之所有，基於竊盜之犯意，於民國11
    0年12月23日8時40分許，在衛生福利部基隆醫院卸貨區（址
    設基隆市○○區○○路000號），見張順發所管領、停放於上址
    之車牌號碼0000-00號自小貨車車門未上鎖，遂進入該車內
    徒手竊取OPPO品牌行動電話（IMEI碼:000000000000000號）
    1支、SAMSUNG品牌行動電話（IMEI碼:000000000000000號）
    1支、灰色斜背包1個（內含中國信託商業銀行、聯邦商業銀
    行、星展銀行、台中商業銀行、玉山商業銀行信用卡各1張
    、中國信託商業銀行及合作金庫商業銀行提款卡各1張、張
    順發之國民身分證及健保卡各1張、現金新臺幣【下同】2,0
    00元），得手後逃離現場。嗣因上開竊得之中國信託商業銀
    行信用卡1張亦兼具悠遊卡功能(悠遊卡卡號:0000000000000
    000號，下稱中信悠遊聯名卡)，其並利用悠遊卡之電子錢包
    功能，即在特約機構或商店消費時，不需核對持卡人身分，
    亦無庸簽名即可消費，而分別於110年12月23日11時10分許
    、15時2分許、17時28分許，以中信悠遊聯名卡內原有餘額
    ，扣抵其於臺北捷運大橋頭站、全家便利商店萬國店、全家
    便利商店萬國店之消費各20元、375元、35元（共計430元）
    。
二、案經基隆市警察局第二分局報告臺灣基隆地方檢察署檢察官
    偵查後聲請以簡易判決處刑。
    理  由
壹、證據能力
    本判決以下所引用之證據，公訴人、被告潘俊亮於本案言詞
    辯論終結前，均未爭執其證據能力，本院審酌該等證據作成
    或取得之狀況，並無非法或不當取證之情事，且無顯不可信
    之情況，復經本院於審判期日就上開證據依法進行調查、辯
    論，自均具有證據能力。
貳、實體事項
一、上揭事實，業據被告於警詢及審理時坦承不諱，並據證人即
    被害人張順發於警詢時證述明確；復有監視器畫面截圖18張
    、現場照片、悠遊卡股份有限公司111年3月24日悠遊字第11
    10001189號函及悠遊卡查詢交易紀錄等件附卷可稽（見111
    年度偵字第908號卷第23至43頁、第149頁），足見被告上揭
    自白與事實相符，堪以採信。本案事證明確，被告犯行洵堪
    認定，應依法論科。
二、論罪科刑
㈠、核被告所為，係犯刑法第320條第1項之竊盜罪。
㈡、爰審酌被告恣意侵奪他人財物，其行為對社會經濟秩序及他
    人財產安全造成危害，應予非難；兼衡其坦承犯行之犯後態
    度、曾數次因竊盜案件經論罪科刑並執行完畢之素行（有臺
    灣高等法院被告前案紀錄表在卷可查）、犯罪動機、目的、
    手段、竊得之財物價值；暨考量其於審理時自述學歷為國小
    肄業，入監前務農，月收不穩定，大約月入1萬多元，未婚
    ，無子女，獨居等一切情狀，量處如主文所示之刑，並諭知
    易科罰金之折算標準，以示懲儆。
三、沒收
㈠、被告竊得之OPPO品牌行動電話（IMEI碼:000000000000000號
    ）1支、SAMSUNG品牌行動電話（IMEI碼:000000000000000號
    ）1支、灰色斜背包1個、斜背包內之現金2,000元、被告持
    悠遊卡消費所獲之430元利益，均係為其本案犯罪所得，且
    未經合法發還被害人，雖未扣案，仍應依刑法第38條之1第1
    項、第3項之規定，宣告沒收，並於全部或一部不能沒收或
    不宜執行沒收時，追徵其價額。
㈡、至被告竊得斜背包內之中國信託商業銀行、聯邦商業銀行、
    星展銀行、台中商業銀行、玉山商業銀行信用卡各1張、中
    國信託商業銀行及合作金庫商業銀行提款卡各1張、被害人
    之國民身分證及健保卡等物品，因該等物品失竊後，被害人
    應會辦理掛失或補辦新卡，已無使用價值，是前開物品已欠
    缺正常使用功能，應屬價值低微、不具刑法上重要性之物，
    為避免開啟助益甚微之沒收或追徵程序，過度耗費執行資源
    而無助於沒收目的之達成，本於比例原則及刑法第38條之2
    第2項規定，就前開物品不另行宣告沒收或追徵，併予敘明
    。
四、不另為無罪諭知
㈠、公訴意旨另以：被告持上開竊得之中信悠遊聯名卡1張，利用
    悠遊卡之電子錢包功能，即在特約機構或商店消費時，不需
    核對持卡人身分，亦無庸簽名即可消費，而分別於110年12
    月23日11時10分許、15時2分許、17時28分許，以中信悠遊
    聯名卡內原有餘額，扣抵其於臺北捷運大橋頭站、全家便利
    商店萬國店、全家便利商店萬國店之消費各20元、375元、3
    5元（共計430元）等語。因認被告此部分行為，另涉犯刑法
    第339條之1第2項之以不正方法由收費設備得利罪嫌。
㈡、按竊盜後就所得財物加以變賣或實現其經濟價值，本屬事後
    處分贓物之當然結果，若未能證明行為人另有何施用詐術之
    行為，即不另構成犯罪（最高法院86年度台非字第5號、86
    年度台上字第2358號判決意旨參照）。次按行為人於完成犯
    罪行為後，為確保或利用行為之結果，而另為犯罪行為時，
    倘另為之犯罪行為係前一行為之延續，且未加深前一行為造
    成之損害或引發新的法益侵害，按之學理上所謂之「不罰之
    後行為」（或稱與罰後行為），應僅就前一行為予以評價而
    論以一罪（最高法院100年度台上字第6621號判決意旨參照
    ）。
㈢、查以悠遊卡此類之塑膠貨幣消費購物，係側重其即時支付款
    項之便利性，使用時本無需表彰身分或以本人名義為之，其
    特性乃在於須先行儲值，故持悠遊卡付款，只要內尚有儲值
    金，則該悠遊卡即具有與該額度相同之金錢價值，持卡消費
    完全與金錢消費相同，屬另一種類型之現金交易，此即一般
    通稱之電子錢包，而與信用卡係先刷卡後付款，屬信用型之
    支付工具並不相同。且依一般消費實務，使用悠遊卡感應付
    款時既無須出示證件核對身分，無論悠遊卡是否為記名卡，
    並不影響持用悠遊卡進行小額消費時之消費流程，店員或機
    器亦無義務判斷悠遊卡是否為記名卡、是否為本人持用，均
    係以「認卡不認人」之方式進行悠遊卡之消費付款機制。準
    此以觀，被告雖非中信悠遊聯名卡之持卡人本人，但單純持
    該卡扣抵餘額消費，難認其另有何施用詐術，亦未使店員陷
    於錯誤而因此交付財物，或違反悠遊卡收費設備或商店店員
    之判斷機制，揆諸前揭說明，因其竊取被害人之中信悠遊聯
    名卡後，再持以扣抵餘額消費之行為，未加深前一竊盜行為
    造成之損害，亦未造成新的法益侵害，即應屬不罰之後行為
    ，不另論罪，是本應就檢察官起訴之以不正方法由收費設備
    得利罪嫌，諭知被告無罪，惟公訴人認此部分若成立犯罪，
    與被告前揭經本院論罪科刑之部分，具有想像競合犯裁判上
    一罪之關係，基於審判不可分原則，爰不另為無罪之諭知。
據上論斷，應依刑事訴訟法第452條、第284條之1、第299條第1
項前段，判決如主文。
本案經檢察官吳欣恩聲請以簡易判決處刑，檢察官林姿妤到庭執
行職務。
中　　華　　民　　國　　111 　年　　8 　　月　　1 　　日
                  刑事第六庭    法　官　施又傑
以上正本證明與原本無異。
如不服本判決應於收受送達後20日內向本院提出上訴書狀，並應
敘述具體理由；其未敘述上訴理由者，應於上訴期間屆滿後20日
內向本院補提理由書（均須按他造當事人之人數附繕）「切勿逕
送上級法院」。
中　　華　　民　　國　　111 　年　　8 　　月　　1 　　日
                                書記官  連珮涵
附錄本案論罪科刑法條全文：
中華民國刑法第320條
意圖為自己或第三人不法之所有，而竊取他人之動產者，為竊盜
罪，處5年以下有期徒刑、拘役或50萬元以下罰金。
意圖為自己或第三人不法之利益，而竊佔他人之不動產者，依前
項之規定處斷。
前二項之未遂犯罰之。